最高法院刑事判決　　　　　　　　　　　　　　　八十八年度台上字第六一三八號
　　上　訴　人　黃耀賢
　　被　　　告　乙○○
　　　　　　　　甲○○
　　共　　　同
　　選任辯護人　黃建隆律師
右上訴人因自訴被告等偽造文書案件，不服台灣高等法院中華民國八十八年七月二十
三日第二審判決（八十八年度上訴字第一九六六號，自訴案號：台灣台北地方法院八
十八年度自字第二三○號），提起上訴，本院判決如左：
    主  文
上訴駁回。
    理  由
按刑事訴訟法第三百七十七條規定，上訴於第三審法院，非以判決違背法令為理由，
不得為之。是提起第三審上訴，應以原判決違背法令為理由，係屬法定要件。如果上
訴理由狀並未依據卷內訴訟資料，具體指摘原判決不適用何種法則或如何適用不當，
或所指摘原判決違法情事，顯與法律規定得為第三審上訴理由之違法情形，不相適合
時，均應認其上訴為違背法律上之程式，予以駁回。本件原判決綜合調查證據之結果
，認上訴人黃耀賢自訴被告乙○○及甲○○犯有刑法第二百十三條公務員明知為不實
之事項，而登載於職務上所掌之公文書，足以生損害於公眾或他人罪，乙○○部分因
查無積極證據足以證明其有前開犯行，因而維持第一審諭知無罪之判決，為無不合，
予以維持，駁回上訴人在第二審之上訴；甲○○部分則係上訴人於上訴第二審法院後
始將之增列為被告，因未經第一審審理，即非原審所得審酌，乃併予駁回上訴人此部
分之上訴，已分別詳敘其所憑及理由，從形式上觀察，原判決並無違背法令情形。上
訴意旨仍謂乙○○未詳加查證，即遽予推論上訴人有違反貪污治罪條例之犯行，移送
法務部調查局北部機動組偵辦，致其遭受莫大損害，已經台灣士林地方法院八十六年
度訴字第一一九三號判決認定乙○○職務上所製作移送書（交通銀行總管理處政風室
民國八十五年十二月十三日交政發字第八五五九七○○三四○號函）之陳述與事實相
左，故其顯有明知為不實之事項，而登載於職務上所掌之公文書，足以生損害於公眾
或他人之違法。而甲○○既為乙○○之直屬長官，自無從免除前開罪責，是原審有併
為審理之必要等語，係就原判決已詳為論斷與說明之事項，再為爭執，殊非適法之第
三審上訴理由。又刑事案件之審判筆錄不同於刑事訴訟法第四十一條規定之訊問筆錄
，並未設有應向受訊問人朗讀或令其閱覽，及應命受訊問人緊接其記載之末行簽名、
蓋章之規定，是原審審判筆錄未令上訴人閱覽及簽名，依上說明，其審判程序並無違
法。再刑事訴訟法第三百七十九條第十款所謂應於審判期日調查之證據，必須該證據
確與待證事實有重要關係，就其案情委有調查之必要者而言。原判決既已於理由三說
明乙○○所辯其乃政風人員，僅負責發掘線索，提供法務部調查局北部機動組參考，
並非以此作為犯罪事實，至於偵查是檢調機關的事等語為足採，認定其並無偽造文書
之故意，則原審未就乙○○認定上訴人負責輔導金興鋼鐵公司股票上市作業時，與該
公司董事長李添錫有金錢往來，為何即屬索賄乙節，予以調查，難謂為調查未盡。再
原判決從程序上駁回上訴人對甲○○部分之上訴，究如何違背法令，上訴意旨並未依
據卷內資料具體表明，均與法定上訴第三審之形式要件不符，其上訴違背法律上之程
式，應予駁回。
據上論結，應依刑事訴訟法第三百九十五條前段，判決如主文。
中      華      民      國    八十八    年      十      月    二十八    日
                              最高法院刑事第七庭
                                  審判長法官  謝  家  鶴
                                        法官  洪  文  章
                                        法官  花  滿  堂
                                        法官  陳  世  淙
                                        法官  洪  佳  濱
      右正本證明與原本無異
                                              書  記  官
中      華      民      國    八十八    年     十一     月     十六     日
